臺灣桃園地方法院刑事判決　　　　　　100年度簡上字第106號
上　訴　人
即　被　告　胡定承原名胡育嘉.
上列上訴人即被告因傷害等案件，不服中華民國99年12月31日本
院99年度桃簡字第480 號第一審刑事簡易判決（聲請簡易判決處
刑案號：98年度偵緝字第1914號），提起上訴，本院管轄之第二
審地方法院合議庭判決如下：
    主  文
上訴駁回。
    事實及理由
一、本案經本院審理結果，認第一審以被告胡定承犯刑法第277
    條第1 項之普通傷害罪、第305 條之恐嚇罪及第309 條第1
    項之公然侮辱罪，上述3 罪間，因犯意各別，行為殊異，應
    分論併罰，適用刑法第277 條第1 項、第305 條、第309 條
    第1 項、第41條第1 項前段、第51條第6 款，刑法施行法第
    1 條之1 第1 項、第2 項前段，逕以簡易判決各判處拘役50
    日、40日、10日，應執行拘役70日，並諭知如易科罰金，以
    新臺幣1000元折算1 日，核其認事用法並無不合，量刑亦稱
    妥適，應予維持，並引用第一審簡易判決記載之事實、證據
    及理由（如附件）。
二、本案所引用之供述及非供述證據，經本院依法踐行調查證據
    程序，檢察官、被告均不爭執各該證據之證據能力（見本院
    卷第30頁反面），又查無依法應排除其證據能力之情形，是
    後述所引用證據之證據能力均無疑義，先予敘明。
三、被告上訴意旨略以：關於傷害部分，當天伊只是要鄭靜惠還
    錢，並沒有動手打鄭靜惠，因為鄭靜惠比伊矮，伊有將本票
    往前推，可能碰到鄭靜惠的肩膀，鄭靜惠就過來拿掃把要打
    伊，伊只是自衛動作，雙方有推擠，伊也有受傷（見本院卷
    第30頁、43頁反面、44頁、45頁反面）；關於公然侮辱部分
    ，伊有在公開場合說「小偷不要臉，偷我的錢」，當時鄭靜
    惠在附近，但伊並未指名道姓，是鄭靜惠自己要對號入座云
    云（見本院卷第44頁）。經查：
（一）關於被告胡定承於97年12月14日下午4 時30分許，前往桃
      園縣蘆竹鄉○○路○ 段1103號鄭靜惠住處內，索討債務不
      成，竟徒手毆打鄭靜惠，致鄭靜惠受有頭部外傷合併上額
      擦傷、下唇擦傷、右側頭部擦傷、右腕挫傷及左側髖部挫
      傷等傷害等情，業據證人鄭靜惠於警詢、檢察官訊問及本
      院審理中證述綦詳（見98年偵字第20650 號卷第40頁正、
      反面、98年偵緝字第1914號卷第39頁，本院卷第42頁反面
      ），並有行政院衛生署桃園醫院傷害診斷證明書在卷可稽
      （載明鄭靜惠於97年12月14日至該院急診就醫，受有頭部
      外傷合併上額擦傷、下唇擦傷、右側頸部擦傷、右腕挫傷
      、左側髖部挫傷等傷害，見98年偵字第20650 號卷第46頁
      ），且被告亦坦認當日與鄭靜惠間有推擠（見98年偵緝字
      第1914號卷第31頁，本院卷第44頁），足認證人鄭靜惠證
      述於上開時、地，遭被告徒手毆打並受有上開傷害等情，
      真實而可採。被告雖辯稱是鄭靜惠拿掃把要打伊，伊是自
      衛才發生推擠云云，惟按刑法第23條之正當防衛必須對於
      現在不法之侵害始得為之，侵害業已過去，或無從分別何
      方為不法侵害之互毆行為，均不得主張防衛權，而衡之一
      般社會經驗法則，互毆係屬多數動作構成單純一罪而互為
      攻擊之傷害行為，縱令一方先行出手，因其本即有傷害之
      犯意存在，則對其互為攻擊之還手反擊行為，自無主張防
      衛權之餘地（最高法院92年度台上字第3039判決要旨參照
      ）。查證人鄭靜惠於本院審理時證稱：被告到伊住處向伊
      要公司存摺，伊說沒有，因當時與被告距離很近，被告就
      伸手打伊巴掌，伊害怕被告會對傷害在場的家人，就拿掃
      把要將被告趕出去，有打到被告下半身，之後被告就將伊
      推倒在地，用腳踹伊肚子很多下等語（見本院卷第42頁反
      面），顯見案發當時被告至告訴人住處欲索討債務不成，
      一時氣憤，即動手毆打告訴人臉部，再依告訴人當時手持
      掃把毆打被告下半身之目的係要將被告趕出其住處，係維
      護個人居住安寧及安全，尚不足認定有何現在不法侵害被
      告權利之情事。再觀諸被告為一壯年男性，身高、體重都
      較告訴人佔優勢，依當時情形，告訴人目的僅在驅逐被告
      離開，被告若要防止告訴人以掃把毆打，大可離去或採取
      後退或防禦等緩和方式，即可達到防免其繼續遭受攻擊之
      目的，然被告卻捨此不為，竟拉扯告訴人，並將之推倒在
      地，用腳踹告訴人，致告訴人受有上揭傷害，顯見被告有
      傷害之故意。揆諸上揭判決意旨，被告自不得主張正當防
      衛甚明。
 (二) 關於98年8 月3 日下午5 時30分許，被告前往鄭靜惠上開
      住處前，見鄭靜惠與友人邱侶維出現，即在馬路旁辱罵鄭
      靜惠「不要臉，偷我的錢」等情，業據證人鄭靜惠於警詢
      、檢察官訊問、本院審理時證述：被告至伊住處前罵伊「
      不要臉，偷錢」，因為那時是倒垃圾時間，有很多人來來
      往往等語明確（見98年偵字第20650 號卷第8 、24頁，本
      院卷第43頁反面），並有證人邱侶維於警詢、檢察官訊問
      時證述：被告直接到鄭靜惠住處門口找她，在鄭靜惠家門
      口大馬路上，大聲的說不要臉的女生，把錢還給我，鄰居
      就跑出來看等語（見98年偵字第20650 號卷第13、14、24
      頁），且被告於本院審理時亦不否認於上開時、地，看到
      鄭靜惠與邱侶維後，有遠遠的喊「不要臉，偷我的錢」等
      情（見98年偵緝字第1914號卷第31頁，本院卷第45頁反面
      ），堪信證人鄭靜惠、邱侶維之證述為真實。被告雖辯以
      未指名道姓辱罵鄭靜惠，是鄭靜惠自己對號入座云云，惟
      按刑法第309 條所稱侮辱及第310 條所稱誹謗之區別，乃
      前者係未指定具體事實，而僅為抽象之謾罵；後者則係對
      於具體之事實有所指摘，而損及他人名譽。查被告於前揭
      時、地，喊「不要臉，偷我的錢」之語，前後並無同時陳
      述、發表與該言語相關之具體事實，而上開「不要臉，偷
      我的錢」係指摘某人偷錢、無廉恥之心等負面評價，本已
      難認被告無藉此貶辱、詆毀鄭靜惠名譽之意，況依被告所
      述，其因鄭靜惠挪用公款，由伊先行墊付，後來鄭靜惠都
      不還款，伊去鄭靜惠家2 次是跟她要錢等情（見98年偵緝
      字第1914號卷第35、36頁），可見被告與鄭靜惠間早有債
      務糾紛，其見鄭靜惠不願還款，因而心生不快。再依被告
      所述當日因路過鄭靜惠住處前，看見鄭靜惠與邱侶維出現
      ，即口出上開言語，顯係因對告訴人遲遲不願還款態度，
      心存不滿，因而針對告訴人予以辱罵，其主觀上有貶損告
      訴人名譽及使告訴人難堪之意，至為灼然。又被告在告訴
      人住處前馬路大喊「不要臉，偷我的錢」乙語，並未指定
      具體之事實，係以輕蔑、嘲笑他人之侮辱性言詞抽象予以
      謾罵，已足以減損社會上對告訴人人格之評價。此外，被
      告站在大馬路旁辱罵告訴人，係屬不特定人或多數人得以
      共聞共見之狀態，被告公然侮辱之事實，殊屬明確。
四、綜上所述，被告所辯前詞，要屬臨訟畏罪圖卸之詞，洵不足
    採。原審認被告犯行明確，予以論罪科刑，認事用法及量刑
    均無不當。本件被告上訴仍執前詞否認犯罪，指摘原判決不
    當，為無理由，應予駁回。
五、據上論斷，應依刑事訴訟法第455 條之1 第1 項、第3 項、
    第368 條、第373 條，判決如主文。
本案經檢察官吳美文到庭執行職務。
中    華    民    國   100    年    4     月    27    日
                  刑事第一庭  審判長法  官  謝順輝
                                    法  官  俞力華
                                    法  官  張瓊華
以上正本證明與原本無異。
不得上訴。
                                    書記官  陳孟君
中    華    民    國   100    年    4     月    27    日